最高法院民事判決　　　　　　　　　　　　　　　八十八年度台上字第一八七三號
　　上　訴　人　美力營造股份有限公司
　　法定代理人　劉春櫻
　　訴訟代理人　李春錦律師
　　　　　　　　蘇滿惠
　　被 上訴 人　大地瀝青工業股份有限公司
　　法定代理人　楊山池
　　　　　　　　　　　 送達.
右當事人間請求給付工程款事件，上訴人對於中華民國八十七年九月七日台灣高等法
院高雄分院第二審更審判決（八十七年度上更(一)字第二一號），提起上訴，本院判決
如左：
    主  文
上訴駁回。
第三審訴訟費用由上訴人負擔。
    理  由
本件被上訴人主張：上訴人向台灣省交通處公路局第三區工程處旗山工務所（下稱旗
山工務所）標得路竹交流道連絡道一八四線部分路面拓寬工程，伊則於民國八十二年
間向上訴人承攬該工程中之路面瀝青混凝土舖設工程（下稱系爭工程），伊已於八十
三年初完工交付，詎上訴人尚有尾款新台幣（下同）二百一十萬四千零四十三元未付
，屢次催討，均置之不理。又上訴人公司原負責人蘇滿惠為呂發起營造有限公司（下
稱呂發起公司）負責人許駿敏之妻，呂發起公司以上訴人公司之「工程牌」對外招攬
業務，上訴人公司之人員即為呂發起公司之人員，許駿敏自稱代為管理上訴人公司，
工地主任蔡萬川代理上訴人將系爭工程分包與伊，伊發票亦直接開給上訴人，伊縱非
向上訴人承包系爭工程，上訴人亦應負授權人之責任等情。爰依承攬之法律關係，求
為命上訴人如數給付，並加付法定遲延利息之判決。
上訴人則以：伊承攬之路面拓寬工程，係交由許駿敏負責之呂發起公司代為管理，許
駿敏將系爭工程交由蔡萬川轉包，蔡萬川再分包給被上訴人承作，故被上訴人請款係
開立發票交付蔡萬川持向呂發起公司請款，呂發起公司為監督蔡萬川付款給其下包廠
商，乃直接開立指名被上訴人之支票支付工程款，兩造間並無承攬契約等語，資為抗
辯。
原審依審理之結果，以﹕被上訴人主張之事實，業據其提出請款單及其於八十二年十
月三十日、八十三年二月二十一日向上訴人收款所開之統一發票存根聯各一張、向旗
山工務所提出之工程土壤試驗請驗單、瀝青含量試驗報告一份為証（一審卷六、二七
、三四至四四頁）。查上訴人既自認其承攬之路面拓寬工程，係交由呂發起公司代為
管理，而証人許駿敏係上訴人公司原法定代理人蘇滿惠之夫，許駿敏亦証稱：「上訴
人承包之道路拓寬工程交給我承辦，代理處理，對外仍以美力名義」等語（原審上字
卷四八頁），另被上訴人為收受工程款而出具之統一發票抬頭亦記載上訴人公司，上
訴人並持該統一發票向稅捐稽征機關報稅，並為兩造所不爭。復參以上訴人提出之呂
發起公司請款單（同卷宗二一、二二頁），均自行載明申請廠商為被上訴人，且由工
地主任蔡萬川、總務經理洪淑華及實際負責人許駿敏簽章，足証本件承攬工程之契約
，係存在於上訴人與被上訴人之間。上訴人辯稱兩造間無承攬關係云云，尚無可採。
至証人許駿敏証稱：伊將美力公司之工程全部轉包予蔡萬川云云（同卷宗四八頁），
及証人洪淑華証稱：蔡萬川是呂發起公司之下包，蔡萬川來請款時，就拿公司請款單
並填寫後，交給我轉交呂發起公司老闆云云（原審上更卷五○頁），核與前述事實及
上開呂發起公司請款單所載不符，顯屬事後迴護之詞，均無可採。按報酬應於工作交
付時給付之，無須交付者，應於工作完成時給付之，工作係分部交付，而報酬係就各
部分定之者，應於每部分交付時，給付該部分之報酬，民法第五百零五條第一、二項
定有明文。本件被上訴人承攬上訴人上開工程已完成並交付，則被上訴人請求上訴人
給付工程尾款二百一十萬四千零四十三元及加計法定遲延利息，為有理由，應予准許
。爰維持第一審所為被上訴人勝訴之判決，駁回上訴人之上訴，經核於法並無違背。
上訴論旨，就原審取捨證據、認定事實之職權行使，指摘原判決不當，求予廢棄，非
有理由。至上訴人於上訴理由狀所附上證一、二號之計算單、請款單影本，核屬新證
據，本院依法不得斟酌，併此敘明。
據上論結，本件上訴為無理由。依民事訴訟法第四百八十一條、第四百四十九條第一
項、第七十八條，判決如主文。
中      華      民      國    八十八    年      八      月      二十    日
                              最高法院民事第二庭
                                  審判長法官  曾  桂  香
                                        法官  劉  延  村
                                        法官  劉  福  聲
                                        法官  黃  秀  得
                                        法官  許  朝  雄
      右正本證明與原本無異
                                              書  記  官
中      華      民      國    八十八    年      九      月      一      日
